【裁判字號】    98,交抗,1744
【裁判日期】    980714
【裁判案由】    違反道路交通管理處罰條例
【裁判全文】
臺灣高等法院交通事件裁定            98年度交抗字第1744號
抗  告  人
即受處分人  甲○○
上列抗告人，因違反道路交通管理處罰條例案件，不服臺灣桃園
地方法院，中華民國98年6月16日裁定（98年度交聲字第807號）
，提起抗告，本院裁定如下：
    主  文
抗告駁回。
    理  由
一、本件原裁定以：
(一)異議人即受處分人（下稱異議人）甲○○於民國97年11月27
    日8時45分許，駕駛車牌號碼5A-7210號自用小客車，經國道
    一號高速公路堤頂出口匝道時，因前方塞車而強行由外側車
    道駛入內側車道，又在出口匝道之槽畫線前轉入外側車道，
    適舉發單位內政部警政署國道公路警察局第一警察隊員警賴
    春和在該處值勤，見狀予以拍照並攔查舉發，依違反道路交
    通管理處罰條例第33條第1項第4款之規定簽具舉發通知單，
    經原處分機關依上開條文、同條例第63條等規定，裁處異議
    人罰鍰新臺幣（下同）3000元，並記違規點數1 點等語。聲
    明異議意旨略以：異議人於上揭時間雖確有駕駛系爭自小客
    車行經上開地點，但當時交通壅塞，異議人無法判知前方壅
    塞原因，故減速打左方向燈靠左線行駛，惟駛至堤頂交流道
    雜到出口前1.5 公里，始發現係出口匝道塞車，乃隨前行車
    輛自左線轉入中線後再打又轉燈後轉入右線，並無未依規定
    變換車道之情形，本件警察所拍攝之照片無法證明係伊所駕
    駛之車輛，亦無法證明伊有違規之情形，爰依法聲明異議。
(二)經查，異議人於所撰聲明異議狀中自承伊於前揭時間有駕駛
    系爭自小客車，行經國道一號高速公路堤頂出口匝道時，曾
    由外側（右側）車道駛入內側（左側）車道，又在堤頂出口
    匝道槽畫線前轉入外側（右側）車道之事實，與本件舉發員
    警賴春和於法院調查時結證稱相符，足見異議人確有變換車
    道之事實。因此應究者為異議人變換車道之行為是否違規？
    依本件舉發員警賴春和於法院調查時證稱：外線車道有五、
    六輛車在那裡，行駛外線車道，前方有車子要下交流道，伊
    看到異議人變換到內線車道，異議人整個橫向插入。當時外
    線就有很多車子，有五、六部車排隊等待下交流道，只有異
    議人是橫插，從外線便到內線，從內線變換到出口匝道。伊
    看到異議人是從外線插入內線，在直接插入出口匝道，所以
    伊特別注意異議人。異議人是超越外線排隊的車子才進來，
    伊確定有看到才舉發等語明確（參見原審98年5 月15日訊問
    筆錄）。異議人雖以前揭情詞置辯。惟異議人於前揭時、地
    確有行駛高速公路未依規定變換車道、違反道路交通管理處
    罰條例之行為，業據證人賴春和於法院調查結證明確，已如
    前述，證人賴春和為本件舉發員警，渠等到庭所陳述之上開
    舉發經過，經查尚無違反經驗或論理法則之處，且遍查本件
    卷存證據資料，亦無任何積極證據足以證明上開證人前揭所
    述係虛偽不實，亦無足可顯信上開證人陳述不可採信之品性
    證據或前科證據存在，自不得僅因上開證人為本件開單舉發
    異議人之員警，即遽予否認渠等上開證述之可信性，況上開
    證人與異議人間素昧平生，並無仇隙嫌怨，而警員執行公務
    時，本身即受有行政懲處責任之監督，且渠等到庭具結作證
    ，更係以刑事責任擔保渠證言之真實性，從而，證人賴春和
    於法院調查時所結證前情，應堪採信屬實。
(三)本件異議人前揭交通違規行為，如有監視錄影器錄影或拍照
    存證之物證資料，固可免除不必要之爭議，然員警執行交通
    勤務，依法並未要求就任何違規事項均必須錄影或拍照存證
    ，此觀諸道路交通管理處罰條例第7條之2亦規定在當場不能
    或不宜攔截舉發之情況下，可逕行舉發之意旨即明，且因此
    等違規情事均發生於一剎那之間，除非恰有錄影設備或得拍
    攝快速移動畫面之照相設備，否則要求值勤警員或舉發機關
    需緊急錄影或拍照後以此為證，未免與執行勤務之實況相悖
    ，並難以實行，故於因無法及時攝影取證情況下，如無其他
    證據顯示舉發員警有誤認或故意構陷之情事時，尚難以舉發
    員警無法提出其他證據佐證，即認其所述不可採信，否則該
    未裝設科學儀器之路段，豈非陷入駕駛人得任意違規之狀態
    ，自非妥適；本件證人賴春和所提供之照片固因距離尚遠，
    無法辨別是否為異議人所駕駛之前揭車輛，然異議人前揭違
    規行為，已據上開證人於法院調查時結證明確，異議人於此
    亦未能提出上開證人有誤認或故意構陷具體事證，縱裁決機
    關僅能由舉發員警證明異議人之違規行為，而未能提出照片
    或其他證據證明，亦難認其未盡舉證責任，而遽認裁決機關
    之處分為不當。
(四)異議人不否認伊有將前揭車輛變換車道之事實，惟警察當場
    舉發當時僅以伊非當地人，不明瞭當地車輛行駛狀況為由向
    舉發警員爭執及求情，未曾表示警察有認錯車輛之情形，有
    證人所提出舉發錄音內容為憑，然本件姑不論異議人之戶籍
    係設在舉發地點附近，對於該地點之車輛往來狀況應有所瞭
    解始符合情理，況依異議人於法院庭訊所述，伊當日係要前
    往內湖科學園區洽商，對於附近道路、行車方式等並有清楚
    之描述，顯見異議人應非伊所稱不知附近路況之人。退步言
    之，縱異議人確實不熟路況，然對於高速公路上不得任意變
    換車道之相關規定，亦不得推諉不知，異議人之前揭辯詞均
    無足據以為有利異議人之認定。異議人於前揭時地駕駛系爭
    自小客車行駛高速公路未依規定變換車道，違反道路交通管
    理處罰條例之行為，洵堪認定。處分機關依道路交通管理處
    罰條例第33條第1項4款、第63條第1項第1款規定，裁處異議
    人罰鍰3,000元，並記違規點數1點，即無違誤，乃駁回異議
    人之異議。核無不合。
二、汽車行駛於高速公路，不遵使用限制、禁止、行車管制及管
    理事項之管制規則而有未依規定變換車道之情形者，處汽車
    駕駛人3,000元以上6,000元以下罰鍰，道路交通管理處罰條
    例第33條第1項第4款定有明文。又按汽車駕駛人有第33條第
    1項之情形者，除依原條款處罰鍰外，並予記違規點數1點，
    道路交通管理處罰條例第63條第1項第1款亦規定甚明。
三、抗告意旨詳如附件。經查，原審已依移送機關檢送資料，再
    依抗告人之異議，傳喚員警到庭作證結果，認定抗告人有上
    開違規行為，乃認處分機關之裁決，尚無違誤，核與卷內證
    據資料相合，自無不合。抗告意旨指稱員警當場說有相片，
    卻無法提出，如何證明抗告人違規云云，惟依抗告人於原審
    所陳事發經過及員警作證結果，法院認員警證言可信，即無
    不合，原審已說明理由在卷，抗告書此部分空泛主張，難以
    憑採。又其他抗告意旨所稱原審採證不當乙節，經查，證據
    取捨及事實認定，乃法院權限，法院依卷內相片及員警證述
    ，佐以抗告人陳述，認定抗告人有違規，自符合證據法則，
    且依抗告人所陳行車經過、卷附相片所載，參以員警所繪之
    位置圖、卷附之錄音光碟勘驗內容，益徵抗告人確有違規，
    應極明顯，從而，抗告人猶執己見，否認有上開行車違規，
    即非可採，本件抗告核為無理由，應予駁回。
四、據上論結，應依道路交通案件處理辦法第26條，刑事訴訟法
    第412條，裁定如主文。
中    華    民    國    98    年    7     月    14    日
                  刑事第三庭審判長法  官  陳博志
                                  法  官  許文章
                                  法  官  蔡聰明
以上正本證明與原本無異。
不得再抗告。
                                  書記官  陳建邦
中    華    民    國    98    年    7     月    17    日


司法院資訊處製作；財團法人民間司法改革基金會備份。
